臺灣新竹地方法院交通事件裁定　　　　　　　　　　九十三年度交聲字第一二六號
　　移送機關　交通部公路總局新竹區監理所
　　受處分人
　　即異議人　甲○○　男　四十.
右列受處分人因違反道路交通管理處罰條例案件，對於交通部公路總局新竹區監理所
中華民國九十三年五月二十六日竹監營字第裁五○—Ｚ00000000號、第裁五
○—Ｚ00000000號裁決處分，聲明異議，本院裁定如左：
    主  文
原交通部公路總局新竹區監理所竹監營字第裁五○—Ｚ00000000、裁五○—
Ｚ00000000號違反道路交通管理事件裁決書之處分均撤銷。
右開撤銷部分，均改判如附表「本院裁定主文」欄所示。
    理  由
一、按受處分人，不服第八條主管機關所為之處罰，得於接到裁決書之翌日起二十日
    內，向管轄地方法院聲明異議；又交通法庭認為聲明異議雖無理由而原處分不當
    或違法者，應以裁定將原處分經聲明異議部分撤銷，並自為裁定，此為道路交通
    管理處罰條例第八十七條第一項、道路交通案件處理辦法第二十條前段分別定有
    明文。
二、次按汽車行駛高速公路，其車道之使用，除因交通事故及道路施工依臨時或可移
    動標誌指示或公路警察指揮外，應依設置之交通標誌、標線或號誌之規定；且汽
    車行駛高速公路應依速限標誌指示；在高速公路行駛途中，不得驟然或任意變換
    車道，如欲超越前車或變換車道時，應先顯示方向燈告知前後車輛，並保持安全
    距離及間隔，方得超越或變換車道，高速公路交通管制規則第八條第一項、第五
    條第一項前段及第十一條分別定有明文。又按汽車行駛於高速公路或設站管制之
    道路，而不遵管制之規定者，處汽車駕駛人新臺幣三千元以上六千元以下罰鍰；
    又汽車駕駛人，駕駛汽車有違反道路交通管理處罰條例之行為，經交通勤務警察
    或依法令執行交通稽查任務人員制止時，不聽制止或拒絕停車接受稽查而逃逸者
    ，除按各該條規定處罰外，處新臺幣三千元以上六千元以下罰鍰，道路交通管理
    處罰條例第三十三條第一項及第六十條第一項分別定有明文。再按汽車駕駛人有
    違反上開條例第三十三條、第六十條第一項者，除依原條款處罰鍰外，並各記違
    規點數一點，亦為道路交通管理處罰條例第六十三條第一項第一款所明定。末按
    違反道路交通管理處罰條例第十二條至第六十八條之行為，由公路主管機關處罰
    ；道路交通管理處罰條例所定罰鍰之處罰，行為人接獲違反道路交通管理事件通
    知單後，於十五日內得不經裁決，逕依第九十二條第三項之罰鍰基準規定，向指
    定之處所繳納結案；不服舉發事實者，應於十五日內，向處罰機關陳述意見；其
    不依通知所定期限前往指定處所聽候裁決，且未依規定期限繳納罰鍰結案或向處
    罰機關陳述意見者，處罰機關得逕行依違反道路交通管理事件統一裁罰基準及處
    理細則暨違反道路交通管理事件統一裁罰基準表所定標準裁決之，道路交通管理
    處罰條例第八條第一項第一款、第九條第一項亦有明文規定。
三、原裁決處分意旨略以：本件異議人即受處分人甲○○駕駛車牌號碼七Ｑ—五二二
    號營業小客車，於民國九十三年一月三日凌晨四時四十七分許，在國道一號公路
    南向七十八公里處，因有「經雷達測速，時速一百十三公里，限速一百公里，超
    速十三公里」、「經警方以指揮棒示意停車，不予理會，二次攔車不停，加速離
    去」、「沿途任意變換車道，規避取締，影響行車安全」、「變換車道未使用方
    向燈或手勢（多次）」等違規行為，經內政部警政署國道公路警察局第二警察隊
    掣單舉發，經受處分人申訴，原處分機關交通部公路總局新竹區監理所審查結果
    仍認受處分人有前開違規行為，而就受處分人在高速公路超速行駛及有違反道路
    交通管理處罰條例之行為，拒絕停車接受稽查而逃逸部分，依道路交通管理處罰
    條例第三十三條第一項及第六十條第一項規定，各處罰鍰新臺幣（下同）三千元
    ；就受處分人不依規定任意變換車道及未使用方向燈部分，認均屬道路交通管理
    處罰條例第三十三條第一項所定汽車行駛於設站管制之道路，而不遵管制之規定
    之違規，各處罰鍰三千元等語。
四、聲明異議意旨略以：我是有在高速公路超速違規，後來發現前方有臨檢，警察打
    警示燈要我停下，坐我正後方的後座客人就拿出一把槍放在我座位旁邊的扶手上
    ，他說運將跑，我只好跑，當時我的時速開到二百一，我的車原本是行駛在中線
    車道，一開始被交警追是在中線車道，後來我發現前面有車，我有在車道之間閃
    ，就是從中線車道變到內側車道，等閃過車後又回到中線車道，之後我發現已經
    快到湖口交流道，我就開到外側車道，要從湖口交流道下去，當時我的時速是一
    百六到二百一之間。我是有變換車道，可是是因為要閃車的原因，而因為我是職
    業駕駛，我相信在變換車道時，我是會打方向燈。之後我從湖口交流道下去，再
    從加油站旁的小路進去，那邊是工業區，我就找了一個建築物旁停下，跟那個客
    人說你下車，你自己找車子坐，他丟了五千元給我，並說不好意思，他就走了。
    而現在景氣不好，賺一天只有一千五百元，希望能在情理上斟酌云云。
五、經查：
（一）就本件舉發經過，證人即本件舉發受處分人有前揭違規行為之警員劉錦文於本
      院調查時結證稱：當時我們是在七十八公里處執行測照勤務，也就是舉發超速
      違規，我們是用雷達測速，那時是凌晨四點多，車子不會很多，當時受處分人
      的車子開過來，螢幕顯示他的速度是時速一一三公里，我們用指揮棒攔車，他
      沒有停，我們就開始追，尾隨時發現他沒有打方向燈而任意變換車道，如果異
      議人是從中線變換到內線車道，或由內側變換到中線車道沒有打方向燈，這是
      屬於變換車道未使用方向燈或手勢之違規，然而異議人當時除了有這部分情形
      外，他還有從內側直接變換車道到外側車道，或是從外側車道變換車道到內側
      車道，也就是換了三個車道，這樣的情形有多次，而當時是凌晨車子很少，並
      沒有必要這樣子行駛，所以我們才在違規單上開他沿途任意變換車道規避取締
      ，影響行車安全之違規。當時追到八十四公里的時候，我們的車有超過他，車
      是由郭汶煒（即另位查獲警員）駕駛，郭汶煒有邊開車邊伸出指揮棒攔他，當
      時我們的警示燈和警鳴器都有開，他沒有停，繼續往前行駛，之後第二次我們
      又攔他，這次是由我伸出指揮棒攔他，當時他的車是在我們的右方，同時我們
      的車也有開側燈，他還是沒有停，後來他就行駛在路肩，可是因為已經接近交
      流道，所以我們就沒有舉發他違規行駛路肩等語綦詳（見本院卷第三四頁背面
      、三五頁），而證人劉錦文係本件原處分機關所認定受處分人有右開違規行為
      之原證人，其到庭具結以言詞供述本件訴訟上之待證事實（即受處分人有右開
      違規事實），且其與受處分人毫無怨懟，自無自陷於偽證罪之追訴而構詞誣賴
      受處分人之理，是本院由其供述已得有受處分人確有右開違規行為之心證，且
      於本件卷存證據資料內並無任何積極證據足以證明證人劉錦文所為上開證述係
      屬虛偽，亦無有足以令人顯信其供述為不可採之品性證據或前科證據存在，本
      院自不得僅以證人劉錦文為本件開單告發受處分人之警員而全盤抹煞其在訴訟
      上所具有之原證人資格，而受處分人對證人劉錦文之證述並無法舉出或請本院
      調查任何對其有利之證據資料，以使本院對證人劉錦文所供述受處分人違規之
      事實產生任何合理之懷疑。況交通警員掣單舉發違反道路交通管理處罰條例所
      列之違規事實，本質上為行政處分，係公務員基於職務上之公權力，依法就特
      定之具體事件所為具有公法上效果之單方行政行為，基於公務員為公法上行為
      具有公信力之原則，該行政處分當可被推定為真正，其據以依法處分之事實認
      定亦為真正無誤，本此公信原則，乃立法者賦予行政機關制定違反道路交通事
      件統一裁罰基準及處理細則，使勤務警員得當機處分以達其維護交通秩序、安
      全之行政目的。反之，若謂公務員一切行政行為均需預留證據以證其實，則國
      家行政勢必窒礙難行，據此，刑事訴訟法就犯罪證據有關之規定中與屬行政秩
      序罰之交通違規裁罰本質不合之部分，自不在準用之列，從而，異議人既未就
      執勤警員之舉發有誤提出相關證據以供調查，本院經查亦無任何證據足資證明
      警員有捏造事實違法取締之情事，則執勤警員本其維護交通秩序、安全職責所
      為之舉發，自應受到合法、正確之推定。再者，受處分人亦不否認其確有於上
      揭時地超速行駛、變換車道，及經警制止，卻拒絕停車接受稽查而逃逸之行為
      等情，再參諸受處分人所自承：當時就是要躲避警察攔停，所以有閃車等情，
      受處分人於違規當時，既然一心要擺脫尾隨在後欲加以攔停之警車，衡情自會
      無所不用其極的採取任何能迅速脫離警車追緝之方式，則謂其會採取一般超車
      即從中線車道變到內側車道，等閃過車後，再從內側車道回到中線車道之方式
      ，並在變換車道之間均能使用方向燈，實與常情不合。從而受處分人辯稱：我
      就是從中線車道變換到內側車道，等閃過車後，再回到中線車道，我是職業駕
      駛，變換車道之間應會打方向燈云云，自難憑採。是以受處分人在為能達躲避
      遭由另名值勤員警郭汶煒所駕駛並搭載證人劉錦文之警車攔停之目的下，除超
      速行駛外，亦有如證人劉錦文所證述之任意變換車道，以及變換車道時未使用
      方向燈之違規情事，洵屬明確。
（二）又查，受處分人雖辯稱：當時是因後座的客人拿槍出來，並放在我座位旁邊扶
      手上，要我快跑，所以才會違規云云，然除受處分人所為上揭辯解外，其並未
      提出任何證據資料供本院調查以證實其所辯上情為真，況如真有此事，則受處
      分人既已遭受恐嚇威脅在先，且該不知名男子又可能已記下受處分人所駕駛營
      業小客車車號，因之對受處分人之生命、財產可能造成潛在危險在後，衡情受
      處分人事後自應報警以保障自身安全。況且，受處分人自承曾在事後詢問證人
      即新竹市警察局第一分局小隊長羅嘉慶應如何處理，證人羅嘉慶亦建議其可至
      當地派出所報警等情，並為證人羅嘉慶證述在卷（見本院卷第五二頁），然受
      處分人卻仍捨此而不為。至證人羅嘉慶雖證述：甲○○有告訴我他車上有載一
      名男子，好像有拿槍，警察在追他等語（見本院卷第五二頁），然證人羅嘉慶
      既係於事後經受處分人告知，而並非親身與聞上揭情事，自難僅憑證人羅嘉慶
      所為上開證詞，即為受處分人有利之認定。而除受處分人所為上揭辯詞外，遍
      查卷內所有證據資料，均無積極證據足資認定受處分人所為此部分辯詞內容為
      真實，從而受處分人所辯，顯無可採。
五、綜上，本件受處分人確有汽車行駛於高速公路，不遵管制之規定而有超速行駛、
    任意變換車道及變換車道時未使用方向燈之違規行為，又其經交通勤務警察攔停
    時，亦確有拒絕停車接受稽查而逃逸之情事，員警依法舉發並無違誤，受處分人
    以並無任意變換車道，以及並無不使用方向燈之違規，且係因遭受有拿槍之客人
    之威脅，是以有超速行駛，及經警攔停，拒絕停車接受稽查而逃逸之違規等而聲
    明異議，並無理由，而受處分人既有上述違規情事，從而其請求在情理上予以斟
    酌，不要罰如此多云云，亦無理由。惟就受處分人該等違規行為，原處分機關即
    交通部公路總局新竹區監理所分別：（一）就竹監營字第裁五○—Ｚ00000
    000號裁決書之處分部分，除應依道路交通管理處罰條例第三十三條第一項及
    第六十條第一項規定處以罰鍰外，亦應依同條例第六十三條第一項第一款規定，
    各記違規點數一點，然原處分機關就此漏未於該裁決書之處罰主文欄內記載並予
    各記受處分人違規點數一點，自難認為允洽。（二）就竹監營字第裁五○—Ｚ0
    0000000號裁決書之處分部分，受處分人有任意變換車道及未使用方向燈
    等違規，除各應依道路交通管理處罰條例第三十三條第一項規定處以罰鍰外，亦
    應依同條例第六十三條第一項第一款規定，應予各記違規點數一點，而原處分機
    關就此部分亦漏未於該裁決書之處罰主文欄內記載並予各記受處分人違規點數一
    點，亦難認為適法。從而受處分人之異議雖無理由，惟原竹監營字第裁五○—Ｚ
    00000000號、第裁五○—Ｚ00000000號裁決處分，既有前述違
    誤，自應由本院將上揭二處分均撤銷，另為如附表「本院裁定主文」欄所示之諭
    知，以資適法。
據上論斷，依道路交通案件處理辦法第二十條前段，裁定如主文。
中　　　華　　　民　　　國　　九十三　　年　　十一  　　月　　 三十 　　日
                                    臺灣新竹地方法院交通法庭
                                            法  官 楊惠芬
右正本證明與原本無異。
如不服本裁定，應於裁定送達後五日內向本院提出抗告狀。
                                            書記官 汪淑菁
中　　　華　　　民　　　國　　九十三　　年　　十二  　　月　　 三   　　日
┌──┬──────────┬──────────────────────┐
│編號│原處分機關裁決書案號│本      院      裁      定      主      文  │
├──┼──────────┼──────────────────────┤
│一  │竹監營字第裁五○—Ｚ│原處分撤銷。                                │
│    │00000000號  │甲○○汽車駕駛人，汽車行駛於高速公路，而不遵│
│    │                    │管制之規定，處罰鍰新臺幣仟元，並予記違規點│
│    │                    │數壹點。又汽車駕駛人，駕駛汽車有違反道路交通│
│    │                    │管理處罰條例之行為，經交通勤務警察制止時，拒│
│    │                    │絕停車接受稽查而逃逸，處罰鍰新臺幣仟元，並│
│    │                    │予記違規點數壹點。                          │
├──┼──────────┼──────────────────────┤
│二  │竹監營字第裁五○—Ｚ│原處分撤銷。                                │
│    │00000000號  │甲○○汽車駕駛人，汽車行駛於高速公路，而不遵│
│    │                    │管制之規定，處罰鍰新臺幣陸仟元，並予記違規點│
│    │                    │數貳點。                                    │
└──┴──────────┴──────────────────────┘
